臺灣高等法院高雄分院刑事判決　　　　　　　　　　　九十一年度交上訴字第七號
　　上　訴　人
　　即　被　告　乙○○
右列被告因公共危險案件，不服臺灣高雄地方法院九十年度交訴字第一八九號中華民
國九十年十一月三十日第一審判決（起訴案號：臺灣高雄地方法院檢察署九十年度偵
字第一九一○八號），提起上訴，本院判決如左：
    主  文
原判決撤銷。
乙○○駕駛動力交通工具肇事，致人傷而逃逸，處有期徒刑肆月，如易科罰金，以
佰元折算壹日。緩刑貳年。
    事  實
一、乙○○於民國九十年九月十四日下午十時四十五分許，駕駛其友人鍾承育父親所
    有車牌號碼Ｊ三─六六五二號自用小客車，搭載四名友人，沿高雄市前鎮區○○
    ○路由北往南方向行駛，途經該路與中安路口時，貿然左轉進入中安路，適甲○
    ○騎乘車牌號碼ＺＪＭ─七一九號機車，後載蔡志強，沿高雄市前鎮區○○○路
    由南往北方向直行而至，甲○○煞避不及而撞及乙○○所駕駛自小客車後面保險
    桿，致甲○○、蔡志強人車倒地，甲○○因而受有頭部外傷、身體多處擦傷等傷
    害（過失傷害部分未據告訴、另案自訴），乙○○明知駕駛自用小客車肇事致人
    受傷，竟因心中恐懼而未停車，並另行起意駕駛該自小客車逃逸現場。嗣乙○○
    再度返回事故現場尋覓掉落車牌時，員警已到場詢問車禍情形，乙○○於員警尚
    不知駕車肇事逃逸者係何人之前，主動出示證件向警員坦承為其駕車肇事，而為
    自首接受裁判。
二、案經乙○○自首，及高雄市政府警察局前鎮分局移送台灣高雄地方法院檢察署檢
    察官偵查起訴。
    理  由
一、訊據上訴人即被告乙○○（下稱被告）對於右揭駕駛上開自小客車左轉進入中安
    路時，遭甲○○所騎乘後載蔡志強之機車擦撞，致甲○○、蔡志強人車倒地，造
    成甲○○因而受有傷害，隨即離開事故現場，後返回事故現場為警查獲之事實不
    諱，雖矢口否認有何駕車肇事逃逸之犯行，辯稱：伊係因見甲○○機車車速很快
    ，當時路上並有十幾部機車，且高雄飆車風氣盛行，故認為他們是飆車族，因害
    怕被打，始未停車暫時離開事故現場云云。然查：
（一）被告確有於右揭時、地，駕駛上開自小客車欲左轉進入中安路時，遭甲○○所
      騎乘後載蔡志強之機車擦撞，致甲○○、蔡志強人車倒地，造成甲○○因而受
      有上開傷害，隨即離開事故現場，後返回事故現場為警查獲之事實，業據被告
      於警訊及偵、審時均供承不諱，核與證人即被害人甲○○於警訊時證述之情節
      大致相符，並經證人即搭乘甲○○所騎乘機車之蔡志強、證人即搭乘被告所駕
      駛自小客車之鍾承育於警訊及原審審理時證述屬實，且有道路交通事故調查報
      告表及現場處理員警莊建堂報告書各乙紙附卷可稽，而被害人甲○○因本件車
      禍致受有「頭部外傷、身體多處擦傷」等傷害，有診斷證明書乙紙在卷可證，
      足認被告有駕駛小客車肇事致人受傷而逃逸犯行明確。
（二）被告雖於原審及本院中執前詞置辯，然被告前於警訊及偵查時供稱：伊肇事後
      因害怕而逃離現場，經過約十多分鐘，因發現保險桿及車牌掉落遂折回去撿，
      車禍當時伊確知對方人車倒地，後並有人追趕伊，伊繼續開到住處附近才折返
      等語（見警卷第三頁反面、九十年度核退字第二０九四號），且於員警製作交
      通事故談話紀錄表時亦表示：伊因害怕故駛離現場，因為車牌及保險桿掉落，
      才返回現場找尋等語明確（見警卷第十三頁）。另證人即搭乘被告所駕駛自用
      小客車之鍾承育於警訊時證稱：發生車禍後，被告有猶豫一下後，又開離現場
      ，伊與車內之友人向被告勸稱應回現場處理，故被告又開車返回車禍現場，返
      回時警方已在現場處理等語（見警卷第六頁反面）。又另證人即被害人甲○○
      於警訊時亦證述：伊煞避不及撞及該自小客車後，即人車倒地並昏倒，但好像
      有聽到聲音說該車逃走了等語；及證人即搭乘甲○○所騎乘機車之蔡志強於警
      訊及原審審理時證陳：當時伊搭乘甲○○之機車，沿中山四路由南往北方向行
      駛，同行之機車僅一部，即有甲○○之弟搭載王明德，行經該路與中安路口時
      ，見一輛自小客車左轉，甲○○機車因煞避不及撞及該自小客車，致伊與甲○
      ○人車倒地，即見該自小客車加速逃逸，甲○○之弟與王明德隨即追趕該自小
      客車，在追趕時見該自小客車之保險桿及車牌掉落在中安路與明正東巷口附近
      ，他們即將之帶回車禍現場，後因路人報警，警察來後約十幾分鐘，該自小客
      車就自行回來了等語（見警卷第四頁、第五頁、原審卷第十六頁）。再查案發
      處為高雄地區南北往來之重要道路，雖於下午十時多許，仍有一定程度之車流
      量，衡情被告豈會僅因道路上有十幾部機車行駛，即認為係飆車族，況現場處
      理員警莊建堂之報告書內亦載明「車禍發生之前後並未有飆車族經過」一事。
      綜上觀之，被告駕駛上開自用小客車肇事，致人受傷後，確係因內心恐懼，乃
      駕車逃逸，至事後返回車禍現場，欲在尋覓掉落車牌，堪予認定，被告所辯係
      害怕遭飆車族毆打，暫時駛離現場，待警察至事故現場後，隨即返回處理云云
      ，不足採信。
（三）雖證人鍾承育於原審審理時證述：因對方騎的很快撞及自小客車後保險桿處，
      因我們當時害怕被打，所以伊即告訴被告先不要下車，要被告先駛離現場，伊
      等並非肇事逃逸，後由被告駕車隨意繞了一圈，約十幾分鐘後，認為警察應該
      到現場，且伊等快到現場時亦見警察已在場，認為沒有危險，始返回現場處理
      本件車禍事故，並非欲取回車牌始返回現場云云（見原審卷第十七頁），然經
      原審法官質之當時是否認為對方是飆車族故暫先離開時，其答稱：因當時肇事
      後很害怕，只想到快跑而已，並沒有想那麼多等語在卷（見原審卷第十八頁）
      ，核與其於警訊時證稱：發生車禍後，被告有猶豫一下後，又開離現場，伊與
      車內之友人向被告勸稱應回現場處理，故被告又開車返回車禍現場等語，所述
      情節不符，則證人鍾承育於原審所述被告並非肇事逃逸云云，自非可採。
（四）按汽車駕駛人，駕駛汽車肇事致人受傷，應即採取救護或其他必要措施，並向
      警察機關報告，不得駛離；違者吊扣其駕照三個月至六個月；逃逸者吊銷駕駛
      執照，惟有無人傷亡時，始須儘速將車輛移置路邊，以免妨礙交通，道路交通
      管理處罰條例第六十二條第一項、第二項分別定有明文，被告係領有駕駛執照
      之人，其對關於上開肇事者義務之規定，當知之甚明，然其仍於知悉肇事後，
      未停車並採取適當之救護及必要措施即迅速將車駛離，益見其顯有逃逸之意圖
      及逃逸之情無訛。
（五）又按刑法第一百八十五條之四之駕車肇事逃逸罪，以處罰肇事後逃逸之駕駛人
      為目的，俾促使駕駛人於肇事後能對被害人即時救護，以減少死傷，是該罪之
      成立祇以行為人有駕駛動力交通工具肇事，致人死傷而逃逸之事實為已足，至
      行為人之肇事有否過失，則非所問（參見最高法院八十八年度台上字第七三九
      六號判決、司法院第四十六期司法業務研究會研究意見）。本件被告駕駛上開
      自小客車與被害人之機車擦撞，致被害人甲○○受有如上之傷害後，隨即駕駛
      該自小客車逃離現場等情，已如前述，是縱如被告原審選任辯護人於原審中所
      述被告就本件車禍事故並無過失，究未能據此解免被告前開駕駛動力交通工具
      肇事，致人受傷而逃逸之責。復被告因上開事故，為高雄市政府警察局前鎮分
      局及交通大隊開立舉發違反道路交通管理事件通知單，並分別記載「駕駛汽車
      肇事致人受傷逃逸」及「駕駛汽車肇事致人受傷未即採取救護或其他必要措施
      或未向警察機關報告駛離者」，有上開舉發違反道路交通管理事件通知單二紙
      在卷可按；雖上開舉發違反道路交通管理事件通知單記載敘述之方式不同，然
      其意旨均認被告有駕駛動力交通工具肇事，致人受傷而逃逸之事實並無不同，
      是被告原審之選任辯護人於原審中執此抗辯亦無足採。再者，被告駕車逃逸當
      時即已該當於刑法第一百八十五條之四之構成要件，至於其事後返回肇事現場
      係因內心不安或為尋找掉落之車牌或兩者皆有之，與該罪成立與否均無涉，併
      此敘明。本件事證明確，被告犯行洵堪認定。
二、核被告所為，係犯刑法第一百八十五條之四之駕車肇事逃逸罪。查被告事後回到
    事故現場時，主動向前往現場處理之高雄市警察局前鎮分局草衙派出所警員莊建
    堂坦承肇事，而為自首一事，業經證人莊建堂於本院調查中到庭結證證稱：伊到
    達現場時被害人倒在現場，伊詢問甲○○弟有無看到肇事者，他說肇事車輛已逃
    逸，他們有追該輛自用小客車，雖未追上，但在中安路第一個紅綠燈處撿到肇事
    者掉落的保險桿及車牌，伊依車牌號碼查詢，發現該車輛係被告朋友（鍾承育）
    的父親所有，後來有一部車到現場，裡面下來五個人，要找掉落的車牌，當時伊
    還不知道是誰開車撞到人，是被告主動告訴伊，且拿出證件給伊，伊才知道肇事
    者是乙○○等語屬實（見本院卷第三十三頁），且莊建堂於九十年九月二十三日
    所提出之報告書上亦載明：伊到達現場時被害人甲○○弟葉展宏前來告知肇事車
    輛為一部自小客車且已經逃逸，並在離車禍現場約四百公尺處（中安路與明正東
    巷口）有遺留肇事車輛逃逸時掉落之後保險桿，‧‧‧‧，後有一部自小客車開
    到車禍現場路旁，伊即問該車係何人所駕駛，被告稱是其所駕駛，伊依法將其帶
    回派出所偵辦等情（見偵查卷卷第三頁），堪認被告符合自首要件，應依刑法第
    六十二條前段之規定減輕其刑。
三、原審予以被告論罪科刑，固非無見，惟查：被告行為符合自首要件，應減輕其刑
    ，已如前述，原判決認並不符合自首要件，尚有未洽，又被告於本院審理中已與
    本件肇事受傷之甲○○和解，賠償甲○○新台幣三十五萬元，有和解書一紙附卷
    可按（見本院卷第二十四頁），而和解屬犯罪後之態度，得為量刑之參酌，原判
    決未及審酌，亦有未合。被告上訴意旨，否認犯罪，指摘原判決不當，雖無理由
    ，然原判決既有前述之可議，仍屬無可維持，自應予撤銷改判。爰審酌本件肇事
    之情節，被害人甲○○所受傷害程度、被告年紀尚輕，思慮未周及犯後態度等一
    切情狀，量處如主文第二項所示之刑，並諭知易科罰金之折算標準。末查，被告
    未曾受有期徒刑以上刑之宣告，有台灣高等法院被告全國前案紀錄表附卷可憑，
    且事後亦與本件車禍受傷被害人成立和解，如前所述，其經此偵審判刑教訓，應
    知警惕，諒無再犯之虞，本院認所宣告之刑，以暫不執行為適當，爰併諭知緩刑
    二年，以勵自新。
據上論斷，應依刑事訴訟法第三百六十九條第一項前段、第三百六十四條、第二百九
十九條第一項前段，刑法第一百八十五條之四、第四十一條第一項、第七十四條第一
款，罰金罰鍰提高標準條例第二條，判決如主文。
本案經檢察官郭振昌到庭執行職務。
中    華  民    國     九十一     年       一       月  三十一  日
                              臺灣高等法院高雄分院刑事第七庭
                                  審判長法官  李春昌
                                        法官  黃憲文
                                        法官  莊飛宗
右正本證明與原本無異。
如不服本判決，應於判決送達後十日內向本院提出上訴狀，其未述理由者並應於提
出上訴狀後十日內向本院補提理由書（應附繕本)。
                                      書記官  張明賢
中    華    民    國     九十一     年       二       月     五   日
附錄本案論罪科刑法條全文：
刑法第一百八十五條之四：
  駕駛動力交通工具肇事，致人死傷而逃逸者，處六月以上五年以下有期徒刑。
                                                                Ｊ
